臺灣高等法院刑事判決
110年度交上易字第160號
上  訴  人  臺灣新竹地方檢察署檢察官
被      告  陳巧玲



上列上訴人因被告過失傷害案件，不服臺灣新竹地方法院109年
度交易字第553號，中華民國110年3月31日第一審判決（起訴案
號：臺灣新竹地方檢察署109年度偵字第8812號），提起上訴，
本院判決如下：
    主  文
原判決撤銷。
陳巧玲犯過失傷害罪，處有期徒刑肆月，如易科罰金，以新臺幣
壹仟元折算壹日。
    事  實
一、陳巧玲於民國109年1月20日8時26分許，駕駛車牌號碼000-0
    000號普通重型機車，沿新竹市中華路四段由南往北方向行
    駛，至新竹市中華路與牛埔南路交岔路口時，本應注意遵守
    燈光號誌謹慎行駛，並應注意行駛於市區道路上，行車速度
    不得超過每小時50公里，且依當時天候晴、日間有自然光線
    、行駛之柏油路面乾燥、無缺陷、視距良好、亦無障礙物，
    客觀上並無不能注意之情事，竟疏未注意及此，以每小時60
    至70公里之速度，貿然闖越紅燈，適有任威諭騎乘車牌號碼
    000-0000號普通重型機車，在上開路口之牛埔南路東往西方
    向待轉區停等，因綠燈起步而駛入該交岔路口內，見狀已閃
    避不及，因而撞及，致任威諭人、車倒地，並受有左足雙踝
    遠端脛骨腓骨開放性骨折併韌帶撕裂、左手無名指創傷性截
    指之傷害。
二、案經任威諭訴由臺灣新竹地方檢察署檢察官偵查後起訴。
    理  由
壹、證據能力部分
    當事人對於本院作為得心證依據之被告以外之人於審判外陳
    述，均全部同意作為證據，本院審酌各項證據作成時之狀況
    ，認為並無不可信或不適當之情事，依刑事訴訟法第159條
    之5第1項規定，均有證據能力。至其餘非供述證據，本院查
    無有何違反法定程序取得之情形，應認俱有證據能力。
貳、實體部分
一、認定犯罪事實所憑之證據及認定之理由：
　㈠上揭事實，業據被告於警詢、偵訊、原審及本院審理時均坦
    承不諱（他字卷第14至15頁，偵卷第7至8頁，原審卷第51、
    52、97、114頁，本院卷第45、71至72頁），並經證人即告
    訴人任威諭於警詢、偵查、原審證述車禍過程等語（他字卷
    第3、16至17頁，偵卷第7、8頁，原審卷第52至53頁），復
    有新竹市○○○○○○○○○○○○○0○○○○○○○區○○○設○○○○○○○000○0○00○
    ○000○0○00○○○○○○○○○0○○道路○○○○○○○0○○○號查詢機車駕駛人
    資料、車輛詳細資料報表、自首情形紀錄表、道路交通事故
    談話紀錄表各2份、道路交通事故調查報告表㈠㈡各1份、現場
    照片12張、告訴人傷勢照片4張附卷可參（他字卷第6、7、1
    2、17-1、23至28、31至38頁反面，偵卷第9頁，原審卷第55
    、57頁），足認被告上開自白與事實相符，應可採信。至起
    訴意旨雖認被告係未注意車前狀況，保持適當間隔，並隨時
    採取必要之安全措施，而為本案車禍原因之一。惟查案發當
    時告訴人乃從其行向路口之待轉區等候號誌變換，綠燈起步
    ，自被告右側駛來，因被告以高速行駛闖越紅燈，見狀已閃
    避不及而與告訴人機車發生碰撞等情，業據被告及告訴人陳
    述明確，是本案車禍顯肇因於被告超速並闖紅燈，而非其未
    注意車前狀況所致甚明，起訴書此部分是認應有誤會，併此
    敘明。
　㈡按「行車速度，依速限標誌或標線之規定，無速限標誌或標
    線者，應依下列規定：一、行車時速不得超過50公里。但在
    設有快慢車道分隔線之慢車道，時速不得超過40公里，未劃
    設車道線、行車分向線或分向限制線之道路，時速不得超過
    30公里」、「汽車行駛至交岔路口，其行進、轉彎，應遵守
    燈光號誌或交通指揮人員之指揮，遇有交通指揮人員指揮與
    燈光號誌並用時，以交通指揮人員之指揮為準」，道路交通
    安全規則第93條第1項第1款、第102條第1項第1款分別定有
    明文。查被告騎乘機車行駛在道路上，對於前述交通安全規
    則自應知之甚詳，且應確實遵守。而案發當時天候晴、日間
    有自然光線、柏油路面乾燥、無缺陷、亦無障礙物、視距良
    好等情，有前引之道路交通事故調查報告表㈠、車禍現場照
    片附卷可參，足認被告肇事當時客觀上並無不能注意之情形
    。詎其竟於前述時、地，途經上述交岔路口時，未能注意其
    行向之交通號誌已變成紅燈，不得任意穿越交岔路口，猶以
    超過當地速限之每小時60至70公里速度，貿然前行，致遵循
    號誌通過路口之告訴人見狀已煞避不及，而與被告機車發生
    碰撞，足見被告就本案車禍之發生有過失至為明確。且告訴
    人亦因本案車禍而受有前揭傷害，是被告之過失行為與該告
    訴人之傷害結果間，具有相當因果關係，應可認定。
　㈢綜上，足認被告之自白與事實相符，應堪採信。本案事證明
    確，其犯行可資認定，應依法論科。
二、論罪：
　㈠按刑法第10條第4項第6款所謂其他於身體或健康有重大不治
    或難治之傷害，係指傷害重大，且不能治療或難於治療者而
    言，故傷害雖屬不治或難治，如於人之身體或健康無重大影
    響者，仍非本款所稱之重傷。查，告訴人於原審準備程序時
    陳稱：目前左手傷勢為左手無名指第一指節截肢，其餘四指
    沒有問題，現在針對手部傷勢沒有回診等語（原審卷第52、
    53頁）。參考原審函詢國軍新竹地區醫院關於告訴人上開左
    手無名指之傷勢，是否達毀敗或嚴重減損左手機能之重傷程
    度，函覆略以：依據X光檢查所示，左手無名指遠端指骨缺
    損，但未影響抓握功能等語，有國軍新竹地區醫院附設民眾
    診療服務處110年1月28日函文1份可佐（原審卷第63頁），
    可知告訴人雖受有左手無名指末截指之傷勢，但不影響左手
    抓握功能，依前開說明，其傷勢尚未達重傷害之程度。
  ㈡核被告所為，係犯刑法第284條前段之過失傷害罪。公訴意旨雖認被告係犯同條後段之過失致重傷罪嫌，容有未洽，惟因其社會基本事實相同，且經本院審理時當庭告知被告所犯法條（本院卷第43、67頁），已無礙被告防禦權之行使，爰依刑事訴訟法第300條之規定變更起訴法條。
　㈢又被告於肇事後，在有偵查犯罪職權之機關未發覺犯人為何
    人前，即留在現場向據報到場處理之警員坦承其肇事，自首
    而接受裁判一節，有新竹市警察局交通警察隊第三組道路交
    通事故肇事人自首情形紀錄表1份在卷足憑（他字卷第27頁
    ），被告對於未發覺之罪自首，且迄未逃避偵、審，依刑法
    第62條前段規定，減輕其刑。
叁、撤銷原判決理由、量刑說明：
一、原審未詳予勾稽，認被告未注意車前狀況，導致本案車禍發
    生，判決被告有罪，並判處拘役刑度，忽略被告實係超速、
    闖紅燈之駕駛行為所致，原審認事用法顯有違誤，俱如前述
    。檢察官上訴意旨，認告訴人所受傷害乃屬重傷，被告應係
    犯過失致重傷害罪等語，雖無理由，然依被告犯罪情節，指
    摘原判決量刑過輕，則有理由，應由本院予以撤銷改判。
二、量刑說明：
    以行為人之責任為基礎，審酌被告騎乘機車行經交岔路口，
    未遵守交通規則而肇事，致告訴人受有上揭傷勢，誠屬不該
    ；惟念及被告到案始終坦承犯行，犯後態度良好；併參酌被
    告並無何前科素行、現在仍是大學生，現職收入有限，家庭
    經濟生活狀況僅能勉強維持，受有高等教育之智識程度（參
    新竹市政府警察局調查筆錄「受詢問人」欄所載）、過失情
    節、告訴人受有無名指末端截指傷害之程度，被告雖有賠償
    意願，惟就告訴人所希望之金額甚有差距，而未能與告訴人
    和解，亦未賠償告訴人，並參酌檢察官與告訴人及被告對於
    科刑範圍之意見等一切情狀，量處如主文第二項所示之刑，
    並諭知易科罰金之折算標準。
據上論斷，應依刑事訴訟法第369條第1項前段、第364條、第299
 條第1項前段，判決如主文。
本案經檢察官陳榮林提起公訴，檢察官劉得為提起上訴，檢察官
侯千姬到庭執行職務。
中　　華　　民　　國　　110 　年　　10　　月　　13　　日
                  刑事第十三庭  審判長法　官  洪于智
                                      法　官  黃惠敏
                                      法　官  黃玉婷
以上正本證明與原本無異。
不得上訴。
                                      書記官  傅國軒
中　　華　　民　　國　　110 　年　　10　　月　　14　　日
附錄：本案論罪科刑法條全文
中華民國刑法第284條
因過失傷害人者，處1年以下有期徒刑、拘役或10萬元以下罰金
；致重傷者，處3年以下有期徒刑、拘役或30萬元以下罰金。